臺中高等行政法院裁定
　　　　　　　　　　　　　　　　九十六年度簡字第三八八號
原　　　告　甲○○
被　　　告　交通部公路總局臺中區監理所豐原監理站
代　表　人　乙○○
上列當事人間因違反道路交通管理處罰條例事件，原告提起行政
訴訟，本院裁定如下：
    主  文
本件移送臺灣臺中地方法院。
    理  由
一、按「違反本條例之行為，由下列機關處罰之：一第十二條至
    第六十八條由公路主管機關處罰。二第六十九條至第八十四
    條由警察機關處罰。前項處罰於裁決前，應給予違規行為人
    陳述之機會。第一項第一款之處罰，公路主管機關應設置交
    通裁決單位辦理；其組織規程由交通部、直轄市政府定之。
    」、「受處分人，不服第八條主管機關所為之處罰，得於接
    到裁決書之翌日起二十日內，向管轄地方法院聲明異議。法
    院受理前項異議，以裁定為之。不服前項裁定，受處分人或
    原處分機關得為抗告。但對抗告之裁定不得再抗告。」分別
    為道路交通管理處罰條例第八條及第八十七條所明定。則交
    通違規處罰案件，性質上雖屬公法上之裁罰案件，惟依前開
    條文規定，受處分人如對主管機關所為之處罰不服，仍應向
    管轄地方法院（普通法院）聲明異議，如對異議之裁定不服
    ，再循抗告途徑救濟，是有關交通違規處罰之救濟程序應循
    普通訴訟程序為之，此復經司法院釋字第四一八號解釋其與
    憲法第十六條保障人民訴訟權之意旨並無牴觸在案。
二、本件原告所有車號ＰＥ－４６８２號自小貨車，於民國八十
    九年至九十年間，分別經台中縣警察局交通警察隊及內政部
    警政署國道公路警察局舉發該車有違反道路交通管理處罰條
    例第十二條第一項第七款、第二項、第十四條第一項第二款
    、第三款、第五十六條第一項第一款及第六款規定，經被告
    分別掣立豐監稽違字第裁６３－Ｈ00000000、６３
    －Ｈ00000000、６３－Ｈ00000000、６３
    －Ｈ00000000、６３－Ｈ00000000、６３
    －Ｚ00000000號等六紙裁決書。原告曾對其中豐監
    稽違字第裁６３－Ｈ00000000、６３－Ｈ0000
    0000、６３－Ｈ00000000、６３－Ｈ0000
    0000號等四紙裁決書向臺灣臺中地方法院聲明異議，惟
    均遭裁定駁回確定在案，另豐監稽違字第裁６３－Ｈ000
    00000、６３－Ｚ00000000號等二紙裁決書，
    則因原告未聲明異議而告確定。嗣被告將上開裁決書移送法
    務部行政執行署臺中行政執行處強制執行，原告復於九十六
    年七月廿日以上開違規事件乃系爭車輛借用人方振益於借用
    期間所為，而向該處具狀請求變更受處分人，經該處以九十
    六年七月廿四日中執丁九五年道罰執字第○○○○三二七八
    號函移被告辦理，被告乃以九十六年八月九日中監豐字第○
    九六○○一二四八三號函予以否准。原告不服，向本院提起
    行政訴訟，請求撤銷上開函文，並於起訴後（九十六年九月
    十日）經由被告提起訴願。
三、原告訴稱略以：原告曾於九十四年五月卅日以交通違規事件
    聲明異議狀，呈請被告轉呈臺灣臺中地方法院依法裁決。按
    該院以九十四年度交聲字第三七五號交通事件裁定書內容指
    出：行政行為非有正當理由不得為差別待遇，且依行政罰法
    規定裁處權因三年期間之經過而消滅。原告於接獲被告裁決
    書之次日起，多次以存證信函及行政申訴方式提起救濟，然
    被告漠視原告所提申訴事由，一味要求原告先行繳納罰款，
    惟行政執行法、行政秩序法及行政罰法均明定行政機關行政
    行為應採取比例原則，即以對人民侵害最小、從新從輕之方
    式為之。原告並非將被告裁決書置之不理，然被告仍以九十
    六年八月九日中監豐字第○九六○○一二四八三號函催請原
    告儘速辦理結案，猶見被告墨守成規，未依法行政並遵守比
    例原則選擇對原告侵害最小之方式為之，且被告多次函文並
    未指導原告應如何救濟，陷原告長期處於不安及違法錯誤實
    境中，侵害原告權益甚鉅，爰提起本件行政訴訟等語。
四、經查，本件原告請求變更系爭六紙裁決書之受處分人，即屬
    對該等裁決書之處分內容有所爭執，而為不服之意思表示。
    被告雖作成九十六年八月九日中監豐字第○九六○○一二四
    八三號函予以否准，然揆諸首揭說明，有關交通違規處罰之
    救濟程序，應循普通訴訟程序為之，非屬本院之審理範圍。
    按行政訴訟法第一百零七條第一項第一款規定，原告之訴有
    事件不屬於行政法院之權限者，行政法院應以裁定駁回之。
    嗣九十六年七月四日經總統公布修正、同年八月十五日施行
    之行政訴訟法增定第十二條之二第二項前段規定：「行政法
    院認其無受理訴訟權限者，應依職權以裁定將訴訟移送至有
    受理訴訟權限之管轄法院。」則依前揭規定，本件應依職權
    以裁定將訴訟移送至有受理訴訟權限之管轄法院，爰依民事
    訴訟法第二條第一項規定，將本件移送該管臺灣臺中地方法
    院。
三、依行政訴訟法第十二條之二第二項前段，裁定如主文。
中    華    民    國    96    年    10   月    4     日
                      第四庭法  官  許  武  峰
以上正本證明與原本無異。
如不服本裁定，應於裁定送達後10日內，以本訴訟事件所涉及之
法律見解具有原則性者，始得向本院提出抗告狀並表明抗告理由
，經最高行政法院許可，否則不得抗告；如於本裁定宣示後送達
前提起抗告者，應於裁定送達後10日內補提抗告理由書（均應依
對造人數提出繕本）。
中    華    民    國    96    年    10    月    8     日
　　　　　　　　　　　　    書記官　莊  啟  明
